# 请教陈版及各位大软件企业的一些会计处理问题

提问人：in33 时间：2022-09-01 14:23:34
各位大大好，我的客户是一个软件开发及服务企业，自研技术/软件为客户提供软件销售或技术服务，有几个问题想请教一下：
1 、客户把已跟他们客户签约的项目的研发相关支出计入存货，然后随着项目验收通过确认收入时结转成本，请问下这样操作是否合理，我们应该从哪些角度审查他们费用的真实性及分摊正确性，例如把不相干开支也列入存货，减少当期费用
2 、公司的服务类业务毛利率在80-90%以上，请问该情况下如何审核其成本是否正确呢？因为他们只有一些现场技术人员开支列入成本
3 、请问下对类似企业的审计中有什么其他比较需要关注的地方呢？
谢谢！

回答人：chenyiwei
1 、如果确定是基于客户合同的定制研发，其研发成果使用的主导权归客户而不是本企业，则这样的处理是可以的，但应使用“合同履约成本”会计科目。期末应关注其分摊成本的合理性（可能涉及对IT系统的审计，并关注基础资料收集整理的相关内控），并关注已发生成本是否可收回，是否可能形成亏损合同等，对已确认的合同履约成本相关资产谨慎计提减值准备。
2 、除了对收入、成本进行细节测试以外，应执行实质性分析程序，包括与历史数据和同行业比较。

提问人：in33 时间：2022-09-04 12:29:32
谢谢陈版，另还有两个问题想请教下：
1 ）该客户销售的产品为历史期间开发的产品，当时直接费用化了，现在成本只有实施人员成本，所以毛利率特别高，但他们研发费用中还有关于这些产品的后续研发，请问下如果该部分后续研发时通用的研发，是否可以放研发费用，如果是针对特别客户的研发改进，是否就该进该客户的成本呢？
2 ）客户的研发人员主要是人工，但基本是看这个人在什么部门，或当月主要做什么项目就分到具体项目，这样理论上是否不够，应该有项目分摊表什么的比较准确吗？对人工放在研发费用，是否需要他们给出相关的什么支持性文件，证明这些人真的在搞研发呢？谢谢！

回答人：chenyiwei
1 、对通用产品的后续升级研发可以归入研发费用，但要注意针对定制开发和后续升级研发分别立项，严格区分并单独归集各自成本费用，不得混淆。 2 、需建立项目工时记录和分摊表等基础信息。